【裁判字號】    98,重訴,50
【裁判日期】    980915
【裁判案由】    侵權行為損害賠償
【裁判全文】
臺灣士林地方法院民事判決              98年度重訴字第50號
原      告  甲○○
            乙○○○
            丙○○
兼前列三人
訴訟代理人  庚○○
原      告  丁○○
前列三人
訴訟代理人  己○○
被      告  戊○○
被      告  豪泰汽車客運股份有限公司
法定代理人  辛○○
訴訟代理人  李永裕律師
複代理人    張瑞娟律師
上列當事人間請求損害賠償事件，本院於民國98年9 月10日言詞
辯論終結，判決如下：
    主  文
被告應連帶給付原告庚○○新台幣肆拾貳萬陸仟玖佰柒拾伍元，
原告丙○○新台幣捌拾玖萬捌仟元，原告丁○○、甲○○、乙○○○各新台幣捌拾萬元，及被告戊○○自民國97年6 月6 日起，
被告豪泰汽車客運股份有限公司自97年12月2 日起，均至清償日
止，按週年利率百分之五計算之利息。
原告其餘之訴駁回。
訴訟費用由被告連帶負擔十分之七；餘由原告負擔。
本判決原告勝訴部分，原告庚○○以新台幣拾伍萬元、原告丙○○以新台幣參拾萬元、原告丁○○、甲○○、乙○○○各以新台
幣貳拾柒萬元供擔保後，得假執行。但被告豪泰汽車客運股份有
限公司得以新台幣肆拾貳萬陸仟玖佰柒拾伍元為原告庚○○、新
台幣捌拾玖萬捌仟元為原告丙○○、各以新台幣捌拾萬元為原告
丁○○、甲○○、乙○○○預供擔保後，得免為假執行。
原告其餘假執行之聲請駁回。
    事  實
甲、程序方面：
    原告丁○○ (民國○○年○○月○ 日生)於 本件附帶民事訴訟起
    訴 (97年6 月2 日)時 ，尚未成年，由其母即原告庚○○為
    法定代理人，嗣於訴訟中原告丁○○成年，由其本人承受訴
    訟，核無不合，自應准許。
乙、實體方面：
壹、原告部分
一、聲明：被告應連帶給付原告庚○○新台幣 (下同)2,331,171
    元，原告丙○○1,118,400 元，原告丁○○、甲○○、乙○○○各1,000,000 元，及各自起訴狀繕本送達翌日起至清償
    日止，按年息5%計算之利息。並願供擔保請准為假執行之宣
    告。
二、陳述：
    被告戊○○受僱於被告豪泰汽車客運股份有限公司 (下稱被
    告公司)， 擔任營業大客車駕駛工作，其於民國96年10月27
    日凌晨零時許，駕駛車牌號碼壬○○○○○之營業大客車，沿台北
    市○○區○○路1 段由北往南於外側車道行駛，行經承德路
    與鄭州路口時，疏未注意承德路口為紅燈狀況，即冒然駛出
    ，適被害人子○○騎乘車號癸○○ ○○○○ 號重機車沿鄭州路由
    西往東方向騎至路口，閃避不及，其機車車頭與該大客車右
    側車體擦撞，致子○○人車倒地，受有左側額部巨大挫傷多
    處，血氣胸，經送醫急救，於到院前不治死亡。被告戊○○
    駕駛大客車，違反道路交通安全規則，因而肇事致子○○死
    亡，應負賠償責任。被告公司為戊○○之雇用人，應與之負
    連帶賠償之責。原告庚○○為子○○之配偶，原告丙○○、
    丁○○為子○○之子女，原告甲○○、乙○○○為子○○之
    父母，受有下述損害： (一)原 告庚○○為子○○支出醫療
    費4,196 元、殯葬費用32萬6975元、精神慰撫金200 萬元。
    (二)原告丙○○為子○○支出骨灰塔位費用11萬8400元、慰
    撫金100 萬元。其餘原告精神慰撫金各100 萬元。爰依民法
    第184 條第1 、3 項、第188 條第1 項、第192 條、第194
    條等規定，請求被告二人應連帶給付，及各自起訴狀繕本送
    達翌日起至清償日止，按年息5%計算之利息。
貳、被告方面：
一、聲明：駁回原告之訴，如受不利之判決，請准被告公司供擔
    保宣告免予假執行。
二、陳述：
 1、被告戊○○於事故發生時，並沒有闖紅燈。子○○於事故前
    因飲酒而不能安全操縱駕駛機車，其行經本件交岔路口時，
    未注意號誌已由黃燈轉為紅燈而仍直行，致生事故，其就本
    件車禍有過失。
 2、原告等人請求之喪葬費用，其中紙厝及金童玉女等紙紮物品
    原非必要花費，惟被告同情原告遭遇，故對該費用不爭執。
    原告請求骨灰塔位費用中，塔位轉讓手續費用、換位手續、
    管理費， 非屬喪葬必要費用，應予扣除。
 3、被告戊○○之父因中度肢障，須被告戊○○照顧，兄丑○○
    因口腔癌，須大量治療費用，被告戊○○薪資微薄，被告公
    司96、97年之財務虧損，如負擔高額損害賠償金，將影響公
    司其他員工之生計，原告之請求精神慰撫金總共600 萬元，
    誠屬過高。
參、兩造爭執要旨：
 1、被告戊○○就本件事故是否有過失？
 2、原告之被繼承人子○○對本件事故是否與有過失？
 3、原告本件之請求各項賠償，有無理由？
    (1)喪葬費326,975元(被告不爭執)
    (2)醫療費4,196元  (被告不爭執)
    (3)骨灰塔位費用118,400元(被告對形式真正不爭執)
    (4)精神慰撫金，原告丙○○ (子女)、 甲○○ (父)、 乙○○○ (母)、 丁○○ (子女)各1,000,000元、原告庚○○
       (配偶)2,000,000 元 。
肆、本院之判斷：
一、原告主張之事實，業據提出喪葬費單據、醫療費用單據、骨
    灰塔費用單據、戶籍謄本等件為證，並經本院調閱被告戊○○業務過失致死之刑事卷宗，查本件被害人子○○，係因本
    件車禍受傷致死，經臺灣士林地方法院檢察署檢察官督同法
    醫師到場相驗鑑定屬實，製有勘驗筆錄、相驗屍體證明書及
    法醫驗斷書各1 份，及有相驗照片附卷足憑（附於96年相字
    673 號卷第45、46、47頁、第73頁以下）。另，被告戊○○
    刑事部份經本院97年度交訴字第31號業務過失致死案判處有
    期徒刑一年，被告戊○○不服上訴，復經臺灣高等法院97年
    交上訴字第187 號判決上訴駁回，被告不服再上訴，最高法
    院98年台上字第1278號判決上訴駁回而確定。
二、被告抗辯被告戊○○並未闖紅燈，於本件事故並無過失云云
    ，惟查上開刑事案卷內附有警製道路交通事故現場圖、道路
    交通事故調查報告表（一）、（二）各1 份；臺北市政府警
    察局大同分局交通事故談話紀錄表2 份、道路交通事故補充
    資料表1 紙；車禍現場、車損照片54幀等（附於上開偵查卷
    第30、35、31、32、33、39頁），及目擊證人巳○○於檢察
    官訊問時結證稱：當時是晚上12點左右，伊停車在台北車站
    要往承德路1 段方向等紅綠燈，跟上開營業大客車是對向，
    伊就聽到機車緊急煞車聲音，接下來看到機車跌倒，又聽到
    車子碰撞聲音，而伊聽到撞擊聲轉頭過去看，機車方向號誌
    是黃燈要變紅燈，有看到黃燈等語明確，復參酌臺北市○○
    區○○路、承德路口號誌變化情形為鄭州路西往東方向至承
    德路口號誌燈由綠燈變黃燈時，承德路北往南方向至鄭州路
    口號誌為二時相（紅燈、箭頭右轉綠燈），等鄭州路西往東
    方向至承德路口號誌燈由黃燈變紅燈時，承德路北往南方向
    至鄭州路口號誌燈變為三個時相（箭頭左轉綠燈、綠燈、箭
    頭右轉綠燈），有臺北市政府警察局交通警察大隊以97 年1
    月22日北市警交大事字第09730440500 號函送之臺北市○○
    路、承德路口有關號誌運作相關資料2 張；警員至現場觀察
    燈誌變化情形後所製作之執勤報告及所附照片在偵查卷62~6
    4 頁為憑，足見案發當時被害人子○○騎乘上開機車沿臺北
    市○○區○○路由西往東之方向行駛至案發地點時，被害人
    子○○行向之號誌燈既非為紅燈，則被告戊○○沿臺北市○○區○○路1 段由北往南行駛至鄭州路口時，其行向之直行
    號誌燈應為紅燈，是本件車禍發生當時係被告戊○○違規闖
    紅燈之行為一節，堪以認定。此並經臺北市車輛行車事故鑑
    定委員會之鑑定意見：「一、戊○○駕駛卯○○ ○○○號營大客
    車：違反號誌管制（肇事原因）。二、子○○騎乘辰○○ ○○○○ 號普通重機車：（無肇事因素）。」，有該委員會以97年
    3 月11日北鑑審字第09730050000 號函送鑑定意見書1 份(
    附於上開偵查卷第81頁)， 亦同此見解。被告戊○○於上述
    時地駕車，並無不能注意之情事，竟疏於注意，駕駛上開營
    業大客車違反交通規則闖紅燈，因而肇事致被害人子○○受
    有傷害而死亡，被告戊○○對本件車禍之發生顯有過失。
三、被告另辯稱子○○於事故前因飲酒而不能安全操縱駕駛機車
    ，其行經本件交岔路口時，未注意號誌已由黃燈轉為紅燈而
    仍直行，致生事故，其就本件車禍有過失云云，然查本件經
    本院向子○○送台北市立聯合醫院急救時之中興醫院函查，
    該院測得子○○血液酒精濃度為9.0mg/dl，意指為何，經該
    院函復人體內因生理代謝關係即有微量酒精反應產生，依檢
    驗學理鑑定血液中酒精濃度小於10mg/dl 判定無喝酒，有該
    院98年6 月29日北市醫興字第09833071300 號函在卷可憑(
    本院卷第97頁)， 復經本院囑託法務部法醫研究所鑑定子○○血液中酒精濃度數值是否有飲用酒精之情形，亦經鑑定稱
    ：死者於抵院後凌晨1 時測得乙醇血中濃度為9mg/dL( 正常
    參考值為0~10mg/dL)此結果已支持死者血中乙醇在檢測參考
    值內，故研判死者體內應可為無乙醇含量。．．無法逕認為
    死者子○○生前有任何飲用酒精性飲料之證據等語。有該研
    究所98年5 月18日法醫理字第0980002158號函附卷可按(在
    本院卷第61~64 頁)， 從而可見子○○於駕車前並無飲酒之
    情形，而本件係被告戊○○駕車闖紅燈而肇事，已如前述，
    則被告抗辯子○○闖紅燈，對本件事故與有過失云云，並無
    足取。
四、本件被告戊○○在偵查中陳述，伊事發時駕駛壬○○○○○大客車
    ，並提出該牌照號碼之寅○○○○○○○○○○○○○○○○號之職業執照，
    其上記載車主為豪泰汽車客運股份有限公司 (偵查卷第13、
    14頁)， 並在本院刑事庭審理時自承係豪泰汽車客運股份有
    限公司的公車司機，伊與公司分別願意賠償30萬元，加上強
    制汽車責任理賠金150 萬元，共210 萬元等語 (見本院刑事
    卷第33頁、第55頁)。 是被告豪泰汽車客運股份有限公司為
    被告戊○○之雇用人，可堪認定。被告戊○○不法侵害午○○之生命，已如前認定，被告豪泰汽車客運股份有限公司為
    被告戊○○之雇用人，則原告主張被告二人對於午○○之配
    偶、子女、父母因而所受之損害，自應負連帶賠償責任，於
    法即無不合。
五、原告請求下列各項損害賠償應否准許，分述如次：
(一)醫療費4,196 元部份：查被告對原告庚○○為子○○支出醫
    療費用4,196 元，並不爭執，自應由被告連帶賠償原告庚○○。
(二)喪葬費326,975 元部分：原告庚○○主張為子○○處理殯葬
    事宜，支出326,975 元，為被告所不爭執，此部分之請求，
    自應准許。原告丙○○主張支出骨灰塔位費用118,400 元，
    並提出塔位買賣合約書影本及發票等件為證，被告對該等文
    書之形式真正雖不爭執，惟以塔位轉讓手續費、換位手續費
    非屬喪葬之必要費用等語，資為抗辯。經查原告丙○○為子
    ○○而購買骨灰塔位費用為98,000元，有塔位買賣合約書可
    憑 (在本院97年交重附民字第11號卷第14頁)， 而塔位為喪
    葬事宜之一，故此種支出，自應算喪葬費用之一部分，原告
    丙○○此部分之請求，應予准許，至於塔位轉讓手續費
    1,200 元、換位手續費1,200 元及20年塔位管理費用18,000
    元則非屬喪葬費用，此部分之請求則不能准許。
(三)精神慰藉金6,000,000 元部分：查原告庚○○為子○○之配
    偶，兩人於民國75年12月11日結婚，結縭21載，原告丙○○
    、丁○○為子○○之子女，仍在大學肄業中，原告甲○○、
    乙○○○為子○○之父母，在花甲之年受喪子之痛，均精神
    受極大痛苦，被告戊○○之父因中度肢障，須被告戊○○照
    顧，其兄丑○○因口腔癌，須大量治療費用 (見被證1 、2
    ，在本院卷29~30 頁)， 被告公司96、97年度之所得額均係
    虧損之狀況 (見被告公司營利事業所得稅結算申報書影本，
    在本院卷第100 、101 頁)， 本院斟酌實際情況，及兩造之
    身分、地位、經濟狀況等一切情狀，原告庚○○請求200 萬
    元、丙○○、丁○○、甲○○、乙○○○請求各100 萬元之
    精神慰撫金，自嫌過高，應減為原告庚○○160 萬元、丙○○、丁○○、甲○○、乙○○○各80萬元，方屬公允，逾此
    數額之請求，為無理由。
(四)按保險人依強制汽車責任保險法規定給付之保險金，視為加
    害人或被保險人損害賠償金額之一部分，加害人或被保險人
    受賠償請求時，得扣除之，強制汽車責任保險法第30條定有
    明文。本件原告庚○○已領得強制汽車責任理賠金
    1,504,196 元，有富邦產物保險公司匯入原告庚○○帳戶之
    影本附卷可稽 (見本院卷第191 頁)， 並為被告所不爭執，
    則此項金額應自原告庚○○所得請求之金額中扣除。從而，
    原告庚○○請求426,975 元 (計算式：4196＋326975＋0000
    000 －0000000 ＝426975元)、 丙○○請求898,000 元(980
    00＋800000＝898000元)、 丁○○、甲○○、乙○○○各請
    求800,000 元，及自起訴狀繕本送達翌日起，即被告戊○○
    自97年6 月6 日起，被告公司自97年12月2 日起，均至清償
    日止，按週年利率百分之五計算之利息，為有理由，應予准
    許；超過上開部分，無理由，應予駁回。
六、原告及被告公司分別陳明願供擔保，聲請宣告假執行及免為
    假執行，經核原告勝訴部份，核無不合，爰酌定相當之擔保
    金額分別宣告之；其餘假執行之聲請，因訴之駁回而失所附
    麗，不予准許。
七、據上論結，本件原告之訴為一部有理由，一部無理由，依民
    事訴訟法第79條但書、第85條第2 項判決如主文。
中    華    民    國    98    年    9     月    15    日
                  民事第一庭  法  官  俞慧君
以上正本證明與原本無異。
如對本判決上訴，應於判決送達後20日內向本院提出上訴狀。
中    華    民    國    98    年    9     月    16    日
                              書記官  陳鳳嬌


司法院資訊處製作；財團法人民間司法改革基金會備份。
